【裁判字號】    98,易,139
【裁判日期】    980526
【裁判案由】    傷害等
【裁判全文】
臺灣宜蘭地方法院刑事判決               98年度易字第139號
公  訴  人  臺灣宜蘭地方法院檢察署檢察官
被      告  乙○○
上列被告因犯傷害等案件，經檢察官聲請簡易判決處刑（97年度
偵字第3720號），本院簡易庭認不宜逕以簡易判決處刑，改移送
本院依通常程序審理，判決如下：
    主  文
乙○○犯重利罪，處有期徒刑參月，如易科罰金，以新臺幣壹仟
元折算壹日；又犯重利罪，處有期徒刑參月，如易科罰金，以新
臺幣壹仟元折算壹日。應執行有期徒刑伍月，如易科罰金，以新
臺幣壹仟元折算壹日。
被訴傷害及毀損部分均公訴不受理。
    犯 罪 事 實
一、乙○○基於重利之犯意，於民國97年2月9日晚上6時許，在
    其位於宜蘭縣壯圍鄉○○路之朋友住處，乘甲○○急迫之際
    ，貸以新臺幣（下同）3萬元，約定利息每月4,500元，並於
    交付借款時即預扣1個月之利息4,500元，而取得與原本顯不
    相當之重利。乙○○又基於重利之犯意，於97年3月初某日
    ，在其位於宜蘭縣壯圍鄉○○路54號住處，乘甲○○急迫之
    際，貸以2萬元，約定利息每月3,000元，並於交付借款時即
    預扣1個月之利息3,000元，而取得與原本顯不相當之重利。
二、案經甲○○訴由宜蘭縣政府警察局礁溪分局報請臺灣宜蘭地
    方法院檢察署檢察官偵查起訴。
    理  由
壹、有罪部分（即重利部分）：
一、按被告以外之人於審判外之言詞或書面陳述，除法律有規定
    者外，不得作為證據，刑事訴訟法第159條第1項定有明文。
    查本件證人甲○○於警詢之供述，雖屬被告以外之人於審判
    外之陳述，惟被告於本院調查證據時，已知有同法第159條
    第1項不得為證據之情形，而未於言詞辯論終結前聲明異議
    ，依同法第159條之5第2項之規定，視為有同條第1項之同意
    ，本院審酌上開證人之言詞陳述作成時之情況，認為適當，
    爰依同法第159條之5第1項之規定認有證據能力，合先敘明
    。
二、訊據被告固坦認有借款予告訴人甲○○並收取利息等情不諱
    ，惟矢口否認有何因此取得顯不相當之重利之犯行，辯稱：
    伊並沒有收取重利，收取7500元其中只有500元是利息云云
    。經查：
（一）上開事實，業據告訴人甲○○指述甚詳，並有本票在卷可
      稽，自堪信為真實。而被告雖於本院審理時辯稱其並未收
      取與原本顯不相當之重利，其僅有收取每次500元之利息
      云云，然依證人甲○○前於警詢時證稱：「我於97年2月9
      日向他借款3萬元，以當場扣除當期利息4500元，直到97
      年3月初再向他借2萬元時，就向他繳交每期7500元的利息
      直至97年7月份」等語（見警卷第11-12頁筆錄），且證人
      甲○○於偵查中亦證稱：「97年2月9日向被告借3萬元，
      先預扣4500元，利息約定每月給他4500元，97年3月初再
      向他借2萬元，先預扣3千元，利息約定每月給他3千元，
      和第1次借款合併，每個月要給他7500元利息」等語（見
      偵查卷第16-17頁筆錄）明確，核證人甲○○就向被告借
      款之金額、利息之金額及收取之方式等情前後均證述一致
      ，且被告前於警詢時亦自承：借款時先扣1期利息7500元
      ，另於7月份繳息1次7500元等情在卷（見警卷第2頁筆錄
      ），亦核與證人甲○○所證述每月所收取之7500元係利息
      等情相符，自堪信證人甲○○前開證述為真實，則被告於
      本院審理時始翻異其詞改口辯稱每月僅收取500元之利息
      云云，顯係事後卸責之詞，不足採信。
（二）又被告借款給告訴人甲○○，依其所約定之利息換算週年
      利率結果，年息為180％，遠超過法定最高週年利率20％
      及當鋪業法定最高週年利率48％（參當鋪業法第11條規定
      ），衡之目前社會之借款習慣、金融市場動態等客觀標準
      ，其所收取之利息實與原本顯不相當甚明。再者，如告訴
      人甲○○願負擔較銀行、民間當鋪借款利率高出甚多之利
      息而向被告借款，衡情必有亟需款項週轉之情，是告訴人
      甲○○顯係出於急迫不得已始向被告借款周轉，應無疑義
      。依此，足徵被告確有趁他人急迫而收取與原本顯不相當
      之重利無誤，故本件事證已臻明確，被告乘他人急迫之際
      貸與金錢，並收取重利之犯行，均堪認定，均應依法論科
      。
三、核被告所為，均係犯刑法第344條之重利罪。被告所犯上開2
    罪，犯意各別，行為互殊，應分論併罰。爰審酌被告乘他人
    急迫而貸與金錢並收取與原本顯不相當之重利，及其素行、
    智識程度、犯罪所生危害、犯後態度等一切情狀，分別量處
    如主文所示之刑，並均諭知易科罰金之折算標準，並定其應
    執行之刑及諭知易科罰金之折算標準。
貳、不受理部分（即傷害及毀損部分）：
一、公訴意旨略以：被告因甲○○無法清償當期利息，竟基於傷
    害人之身體之犯意，於97年8月15日晚上9時3許，至甲○○
    位於宜蘭縣壯圍鄉○○路277號住處，徒手毆打甲○○臉部
    ，致甲○○受有臉、頭皮及頸之挫傷等傷害，又基於毀損之
    犯意，於97年9月10日下午2時許，至甲○○上開住處，以噴
    漆之方式，令致甲○○所有之客廳落地窗玻璃不堪使用，足
    以生損害於甲○○，因認被告涉犯刑法第277條第1項之傷害
    罪及第354條之毀損罪等語。
二、按告訴乃論之罪，告訴人於第一審辯論終結前得撤回其告訴
    ，又告訴經撤回者，應諭知不受理之判決，又諭知不受理之
    判決者，得不經言詞辯論為之，刑事訴訟法第238條第1項、
    第303條第3款、第307條分別定有明文。
三、查本件告訴人甲○○告訴被告乙○○傷害、毀損案件，聲請
    簡易判決處刑書認係觸犯刑法第277條第1項之傷害罪及同法
    第354條之毀損罪，依同法第287條前段、第357條之規定，
    均須告訴乃論。茲據告訴人甲○○具狀撤回告訴，此有撤回
    告訴狀1紙在卷可稽，依照首開說明，本件就被告涉犯傷害
    、毀損部分爰不經言詞辯論，逕為不受理判決之諭知。
據上論斷，應依刑事訴訟法第452條、第303條第3款、第307條、
第299條第1項前段，刑法第344條、第41條第1項前段、第51條第
5款，刑法施行法第1條之1第1項、第2項前段，判決如主文。
中    華    民    國    98    年    5     月    26    日
                  刑事第二庭法  官  鄭貽馨
以上正本證明與原本無異。
如不服本判決應於收受送達後十日內向本院提出上訴書狀，並應
敘述具體理由；其未敘述上述理由者，應於上訴期間屆滿後二十
日內向本院補提理由書(均須按他造當事人之人數附繕本)「切勿
逕送上級法院」。
                            書記官  高雪琴
中    華    民    國    98    年    5     月    27    日
附錄本案論罪科刑法條全文：
中華民國刑法第344條
乘他人急迫、輕率或無經驗貸以金錢或其他物品，而取得與原本
顯不相當之重利者，處1年以下有期徒刑、拘役或科或併科1千元
以下罰金。
中華民國刑法第277條第1項
傷害人之身體或健康者，處 3 年以下有期徒刑、拘役或 1 千元
以下罰金。
中華民國刑法第354條
毀棄、損壞前二條以外之他人之物或致令不堪用，足以生損害於
公眾或他人者，處2年以下有期徒刑、拘役或5百元以下罰金。


司法院資訊處製作；財團法人民間司法改革基金會備份。
